【裁判字號】    89,易,549
【裁判日期】    890726
【裁判案由】    傷害
【裁判全文】
臺灣新竹地方法院刑事判決                        八十九年度易字第五四九號
    公  訴  人  臺灣新竹地方法院檢察署檢察官
    被      告  丁○○
                甲○○
右列被告因傷害案件，經檢察官聲請簡易判決處刑（八十八年度偵續字第一０二號）
，嗣經本院改依通常程序審理，本院判決如左：
    主    文
甲○○傷害人之身體，處拘役伍拾日，如易科罰金，以佰元折算壹日。緩刑貳年。
剪刀壹把，沒收。
丁○○無罪。
    事    實
甲○○與丁○○係夫妻，緣因丁○○承包戊○○之水電工程，雙方生有嫌隙，詎戊○○心有不滿，乃於民國八十七年十月一日下午三時許，至丁○○所有位在新竹縣關西
鎮南和里下南片三之三號附近之花圃，毀損丁○○所種植之玫瑰花（戊○○毀損及如
後所述傷害部分，另由檢察官聲請本院以簡易判決處刑，亦由本院改依通常程敘審理
）。旋同日下午約五時許，甲○○與丁○○得知上情後，即相偕前往新竹縣關西鎮南
和里三鄰下南片二三之一號、二三之二號前（聲請書誤載為新竹縣關西鎮南和里三鄰
下南片三三之三號）質問戊○○，嗣丁○○、戊○○二人一言不合，即互相出手互毆
（惟戊○○未被丁○○毆擊成傷，詳如後述），隨即丁○○落居下風，乃被戊○○壓
制在地上。此時，甲○○見丁○○被壓制在地上，而正遭戊○○不法之傷害侵害，為
防衛丁○○之身體權繼續遭戊○○傷害，乃基於傷害之犯意，竟以過當之防衛手段，
持其所有平時剪花所用之剪刀一把朝戊○○之左背部連刺二下，嗣正欲繼續刺下時，
即為聞聲而至之乙○○（戊○○之妹）以手上之皮包甩打，始未再刺下，戊○○因此
受有左背部穿刺傷二處（各約一×０．四公分及一×０．六公分）併氣血胸之傷害，
並扣得甲○○所有供傷害犯罪所用之剪刀一把。案經戊○○告訴由新竹縣警察局新埔
分局報告臺灣新竹地方法院檢察署檢察官偵查聲請以簡易判決處刑，而經本院改依通
常程序審理。
    理    由
壹、有罪部分：（即被告甲○○部分）
一、訊據被告甲○○固坦承有於前揭時、地以伊所有平時剪花所用之剪刀一把刺傷告
    訴人戊○○之左背部，惟矢口否認有傷害之犯行，辯稱：伊非故意刺傷告訴人戊○○，伊係拉扯時不小心刺到告訴人戊○○的云云。然查：右揭事實業據告訴人
    戊○○迭於警訊、偵查中及本院審理時指述綦詳，核與證人即告訴人戊○○之妹
    乙○○、丙○○證述之情節大致相符，並有剪刀一把扣案足資佐證。且告訴人戊○○確受有左背部穿刺傷二處（各約一×０．四公分及一×０．六公分）併氣血
    胸傷害之事實，亦有南門綜合醫院八十七年十月六日診斷證明書及東元綜合醫院
    八十八年十月五日診斷證明書各一份在卷可稽。參以告訴人戊○○左背部所受之
    傷害係穿刺傷，且有二處穿刺傷，顯非係拉扯中無意間所刺到，故被告辯稱係拉
    扯中無意間刺傷告訴人戊○○云云，顯係避重就輕之詞，不足採信。另同案被告
    丁○○陳稱被告甲○○係無意間「劃傷」告訴人戊○○（參警訊筆錄）云云，亦
    與事實不合，應係迴護之詞，亦不足採信。據此，被告甲○○確有傷害告訴人戊○○之犯行，應堪予認定。
二、第查，被告甲○○係於其配偶即同案被告丁○○被告訴人戊○○壓制在地上，而
    見同案被告丁○○正遭告訴人戊○○不法之傷害侵害時，乃持其所有平時剪花所
    用之剪刀一把刺傷告訴人戊○○之左背部，此為告訴人戊○○、同案被告丁○○
    及證人乙○○、丙○○一致陳述明確，足見被告甲○○係為防衛同案被告丁○○
    之身體權繼續遭告訴人戊○○傷害，乃基於傷害之犯意，而持其所有之剪刀一把
    刺傷告訴人戊○○之左背部甚明。據此，被告甲○○傷害告訴人戊○○之犯行，
    應係出於防衛其配偶即同案被告丁○○之身體權之意。然衡諸被告甲○○傷害行
    為時，告訴人戊○○僅係將同案被告丁○○壓制在地上（仰躺），而非翻滾，況
    案發處所旁邊之駁崁亦有矮樹阻隔，並無掉落至旁邊之駁崁之虞，此亦據同案被
    告丁○○供陳明確，並有照片五禎附卷可稽，故此時被告甲○○以剪刀刺傷告訴
    人戊○○之左背部，顯已防衛過當。
二、核被告甲○○所為係犯刑法第二百七十七條第一項之普通傷害罪嫌。又被告甲○○係對於告訴人戊○○對其配偶即同案被告丁○○現在不法之傷害侵害，而出於
    防衛其配偶即同案被告丁○○身體權之行為過當，爰依刑法第二十三條但書之規
    定減輕其刑。爰審酌被告甲○○犯罪之手段、情節及所生危害非輕，且犯罪後猶
    飾詞狡辯，原應從重量刑，惟念其前此尚無何不良前科紀錄，有臺灣新竹地方法
    院檢察署刑事資料查註資料表及臺灣高等法院被告全國前案紀錄表在卷可稽，又
    因情急之下，防衛過當，致罹犯行，且本件之起因係告訴人戊○○所挑起（毀損
    等）等一切情狀，酌予量處如主文所示之刑，並諭知拘役易科罰金之折算標準。
    第查，被告甲○○前此未曾受有期徒刑以上刑之宣告，有前開台灣新竹地方法院
    檢察署刑案資料查註紀錄表及本院被告全國前案紀錄表等在卷可參，因一時失慮
    ，致罹犯行，經此偵審程序及科刑教訓，當知所警惕，諒無再犯之虞，本院因認
    其所受宣告之刑，以暫不執行為適當，併予宣告緩刑二年，以勵自新。又扣案之
    剪刀一把，係被告甲○○所有供犯罪所用之物，業據被告甲○○供述明確，併依
    刑法第三十八條第一項第二款規定宣告沒收。
貳、無罪部分：（即被告丁○○部分）
一、公訴意旨另略以：被告丁○○與告訴人戊○○互毆，乃以地上不明物刺傷告訴人
    戊○○，致告訴人戊○○受有右膝擦傷、四肢穿刺傷之傷害，因認被告丁○○亦
    涉有刑法第二百七十七條第一項之傷害罪嫌等語。
二、公訴意旨認被告丁○○涉有傷害罪嫌，無非係以：告訴人戊○○之指訴及證人乙○○、丙○○之證述，並有南門綜合醫院八十七年十月六日、八十八年十月五日
    診斷證明書二份及東元綜合醫院八十八年十月五日診斷證明書各一份在卷等為其
    主要論據。
三、按犯罪事實應依證據認定之，無證據不得推定其犯罪事實。又不能證明被告犯罪
    者，應諭知無罪之判決，刑事訴法第一百五十四條、第三百零一條第一項分別定
    明文。再告訴人之告訴，係以使被告受刑事訴追為目的，是其陳述是否與事實相
    符，仍應調查其他證據以資審認。（最高法院五十二台上字第一三○○號參照）
四、訊據被告丁○○堅決否認有傷害犯行，並辯稱：伊未打告訴人戊○○，當時伊去
    找告訴人戊○○時，告訴人戊○○即一拳打在伊鼻子上，並把伊推倒壓在地上等
    語。經查：
（一）告訴人戊○○於警訊中僅指稱係遭同案被告甲○○刺傷，完全未提及被告丁○○有何傷害行為，並僅表示對同案被告甲○○提出告訴（參八十七年度偵字第
      七三三七號偵查卷卷內警訊筆錄，嗣檢察官誤對告訴人戊○○未提出告訴之被
      告丁○○為不起訴處分，然經告訴人戊○○就該不起訴處分聲請再議，故此時
      應認告訴人戊○○已對被告丁○○提出告訴）；繼之，於檢察官偵訊時亦坦稱
      ：「．．．我一開始有推他（指被告丁○○）．．．（丁○○有無打你？）沒
      有，因為我們抱的很近沒有打到」（參八十七年度偵字第七三三七號偵查卷八
      十七年十一月十七日訊問筆錄）、「我和丁○○二人抱在一起，後來我就在上
      面」（參八十八年度調偵字第二號偵查卷八十八年三月十日訊問筆錄），經核
      均與被告丁○○前開所辯情節大致相符，顯然被告丁○○前開所辯，尚非全然
      無據。
（二）第查，告訴人戊○○於本案偵查中經臺灣高等法院檢察署發回續行偵查後雖指
      稱：「甲○○刺我後，丁○○又拿竹片刺我」云云，然核與其於警訊及檢察官
      初訊時陳稱：「他太太甲○○就在我背上用剪刀刺．．．我站了起來，而後丁○○拿木棍要打我，我就跑掉」（參警訊筆錄）、「．．．我一開始有推他（
      指被告丁○○）．．．（丁○○有無打你？）沒有，因為我們抱的很近沒有打
      到」（參八十七年度偵字第七三三七號偵查卷八十七年十一月十七日訊問筆錄
      ）等情完全不合，足見其前開指稱被告丁○○係在伊被同案被告甲○○刺傷後
      ，持竹片刺傷伊云云，應係事後渲染、誇大之詞，不足採信。
（三）第查，證人乙○○於偵查中雖證稱：「丁○○拿竹棍打哥哥戊○○，我哥哥用
      手去擋，手指被打到」云云（證人乙○○於八十八年十一月十六日檢察官偵訊
      之證述，參八十八年度偵續字第一０二號偵查卷），顯然其證稱被告丁○○曾
      持木棍之情節，經核雖與告訴人戊○○指稱被告丁○○持木棍欲追打伊之情節
      相符；然告訴人戊○○自始至終均未指述曾遭被告丁○○以木棍打傷，而指陳
      被告丁○○拿木棍要打伊，伊就跑掉等情明確，足見證人乙○○前開證稱被告
      丁○○持木棍打傷告訴人戊○○之手指云云，應係杜撰之詞，不足採信。況倘
      被告丁○○有持木棍打傷告訴人戊○○之手指，則告訴人戊○○之手指即應有
      瘀腫之傷害，然依告訴人戊○○提出之診斷證明書，乃竟未有此傷害，有南門
      綜合醫院八十七年十月六日、八十八年十月五日診斷證明書二份及東元綜合醫
      院八十八年十月五日診斷證明書各一份在卷可稽，在在均足證證人乙○○前開
      所為證述，確與事實不符。再者，另證人丙○○於偵查中亦證稱：「．．．我
      看到他們二人在扭打，他們都未拿東西」等情明確（證人丙○○於八十八年十
      一月十六日檢察官偵訊之證述，參八十八年度偵續字第一０二號偵查卷），亦
      足證證人乙○○前開之證述不實。又證人乙○○、丙○○既均在場，然或未表
      示有看到被告丁○○持竹片刺傷告訴人戊○○，或明確表示被告丁○○與告訴
      人戊○○當時手上均未拿東西等情明確，亦可見告訴人戊○○嗣後改稱被告丁○○持竹片刺傷伊云云，應非屬實。公訴人認證人乙○○、丙○○可證明被告
      丁○○有持竹片刺傷告訴人戊○○等語，乃尚有未恰，應係出於誤解。至證人
      乙○○於本院審理時又證稱：伊幫告訴人戊○○擦藥時，發現告訴人戊○○之
      手、腳均有大塊之破皮云云，亦顯與告訴人戊○○前開所提出之診斷證明書所
      載傷害之內容完全不符（蓋診斷證明書所載之傷害除左背部穿刺傷外，尚包括
      擦傷及四肢穿擦傷，而非撕裂傷），顯然亦係呼應告訴人戊○○前開不實之指
      述，亦不足採。
（四）再查，告訴人戊○○雖另受有右膝擦傷之傷害，有東元綜合醫院八十八年十月
      五日診斷證明書一份在卷可稽。然揆諸告訴人戊○○自承有與被告丁○○扭打
      ，且被告丁○○未打到伊等情，足見其所受之右膝擦傷傷害，應係其與被告丁○○扭打時自招之傷害無疑，尚不足以採為對被告丁○○不利之認定。
（五）另查，告訴人戊○○於案發當日曾先後至東元綜合醫院及南門綜合醫院就醫，
      並於當日在南門綜合醫院住院，有前開診斷證書附卷足憑，顯然其應係先自東
      元綜合醫院就醫後，再轉至南門綜合醫院就醫住院。惟依東元綜合醫院出具之
      診斷證明書所載，告訴人戊○○除受有左背部穿刺傷併氣胸之傷害外，僅另有
      右膝擦傷之傷害，而未載明另受有四肢穿刺傷之傷害；又告訴人戊○○於警訊
      提出告訴時所提出之南門綜合醫院八十七年十月六日出具之診斷證明書亦僅載
      明告訴人戊○○僅受有左背部穿刺傷併氣血胸之傷害，同樣未載另受有四肢穿
      刺傷之傷害。詎告訴人戊○○於被告丁○○經檢察官為不起訴處分後，竟於聲
      請再議，而經臺灣高等法院檢察署發回續行偵查時，始另提出南門綜合醫院八
      十八年十月五日出具之診斷證明書，而據該診斷證明書載明告訴人戊○○另受
      有四肢穿刺傷之傷害（右手五公分、左手三公分、右腳四公分）。然倘該診斷
      證明書所載告訴人戊○○所受四肢穿刺傷之傷害屬實，則揆諸該診斷證明書所
      載四肢穿刺傷之傷害，乃右手五公分、左手三公分、右腳四公分，顯然傷害非
      輕，當初就診時，診治之醫師應不可能未注意或未處理，然據本院先後三次發
      函南門綜合醫院查詢，始據南門綜合醫院函覆稱：告訴人戊○○於八十七年十
      月一日就醫時所受之傷害為左背部穿刺傷，惟告訴人戊○○於八十八年十月五
      日（即事隔一年又五日）來院門診時，乃主訴於八十七年十月一日之傷害包括
      左背部及四肢多處穿刺傷，經實地檢視測量四肢，確實有陳舊疤痕，故予補充
      記載等情，有該院八十九年六月二十三日南綜醫字第２８７號函在卷可稽。顯
      然南門綜合醫院八十八年十月五日出具之診斷證明書載明告訴人戊○○另受有
      四肢穿刺傷之傷害（右手五公分、左手三公分、右腳四公分），乃僅係醫師於
      事隔一年後單憑告訴人戊○○之陳述，即加以載明，應不足以採為對被告不利
      之認定。況依東元綜合醫院出具之診斷證明書，乃連較輕微之右膝擦傷均詳加
      診視記載，衡情告訴人戊○○倘確另受有如南門綜合醫院八十八年十月五日出
      具之診斷證明書所載之四肢穿刺傷之傷害（右手五公分、左手三公分、右腳四
      公分），自不可能未予診治處理。況告訴人戊○○當時果另受有如南門綜合醫
      院八十八年十月五日出具之診斷證明書所載之四肢穿刺傷之傷害（右手五公分
      、左手三公分、右腳四公分），衡情亦不可能當日同時兩醫院（東元綜合醫院
      及南門綜合醫院）之診治醫師均未發現診治。綜上，南門綜合醫院八十八年十
      月五日出具之診斷證明書載明告訴人戊○○另受有四肢穿刺傷之傷害（右手五
      公分、左手三公分、右腳四公分），顯然不足採信。
（六）綜上，告訴人戊○○對被告丁○○之指述及證人乙○○、陳秀燕對被告丁○○
      之指證述，均不足採信。又告訴人建開所受之右膝擦傷亦顯非被告丁○○所為
      ，另南門綜合醫院八十八年十月五日出具之診斷證明書載明告訴人戊○○另受
      有四肢穿刺傷傷害（右手五公分、左手三公分、右腳四公分）之內容，亦不足
      採為對被告丁○○不利之認定。此外復查無其他積極證據足以證明被告丁○○
      有何對於告訴人戊○○傷害之行為，應認為被告丁○○之犯罪尚屬不能證明，
      爰依法為其無罪判決之諭知。
據上論斷，應依刑事訴訟法第四百五十二條、第二百九十九條第一項前段、第三百零
一條第一項，刑法第二百七十七條第一項、第四十一條、第二十三條但書、第七十四
條第一款、第三十八條第一項第二款，罰金罰鍰提高標準條例第一條前段、第二條，
判決如主文。
本案經檢察官羅雪梅到庭執行職務。
中      華      民      國    八十九    年      七      月二十六    日
                                  臺灣新竹地方法院刑事第二庭
                                      法  官    汪  銘  欽
右正本證明與原本無異。
如不服本判決，應於判決送達後十日內向本院提出上訴狀( 應附繕本 )，上訴於
臺灣高等法院。
                                      書記官    朱  志  平
中      華      民      國    八十九    年      七      月    二十六    日
附錄本案論罪科刑法條全文：
刑法第二百七十七條第一項：
傷害人之身體者，處三年以下有期徒刑、拘役或一千元以下罰金。


司法院資訊處製作；財團法人民間司法改革基金會備份。
